【裁判字號】    89,交易,14
【裁判日期】    890407
【裁判案由】    過失致死
【裁判全文】
臺灣臺北地方法院刑事判決                          八十九年度交易字第一四號
    公  訴  人  臺灣臺北地方法院檢察署檢察官
    被      告  丁○○
    選任辯護人  劉昌崙
                劉貹岩
                張瓊文律師
右列被告因過失致死案件，經檢察官提起公訴（八十八年度偵字第二二五八０號），
本院判決如左：
    主      文
丁○○因過失致人於死，處有期徒刑陸月。如易科罰金，以佰元折算壹日。
    事      實
一、丁○○於民國（下同）八十八年八月二十三日下午八時許，在台北市○○路○段
    三十八巷二十二之一號「大觀園土雞城」，與鄭享勳飲用啤酒後，明知其未領有
    任何汽車駕駛執照，不得駕駛任何汽車及機器腳踏車，竟仍駕駛車牌號ＡＳＨ─
    三五三號重型機車後載鄭享勳，沿台北市○○區○○街往山下行駛，本應注意汽
    車（含機車）行駛時，駕駛人應隨時注意車前狀況，並採取必要之安全措施，並
    應注意行經坡路時，應減速慢行，作隨時停車之準備，而依當時情形又非不能注
    意，適有狗群追趕，丁○○因疏未注意保持隨時可煞車停止之狀態及疏未注意車
    前狀況，乃致機車衝入老泉街四十五巷二十七之二號山溝內，丁○○先行跳車逃
    逸，後載之鄭享勳則因該車禍而腦部挫傷死亡。丁○○於肇事後，至案發地附近
    之台北市○○區○○街二十七之一號丙○○住戶求救，經該住戶報案而知上情。
二、案經被害人鄭享勳之兄戊○○訴由台北市政府警察局文山第一分局移送台灣台北
    地方法院檢察署檢察官偵查起訴。
    理      由
一、訊據被告丁○○固不否認有於前開時間與被害人鄭享勳共乘上揭車號機車在前揭
    地點肇事之事實，惟辯稱當天被害人鄭享勳酒後堅持騎車，伊不得已坐在後座，
    二人途中遇野狗追趕，伊先跳下車，被害人係獨自墜崖云云；但查：
    （一）被告丁○○與被害人鄭享勳於八十八年八月二十三日下午八時許，自其等
          所餐飲之台北市○○路○段三十八巷二十二之一號「大觀園土雞城」離去
          ，係由被告丁○○騎乘機車後載被害人鄭享勳，業據證人乙○○即「大觀
          園土雞城」員工於本院調查訊問時結證稱「當天下雨，被害人及被告欲離
          去，在門口穿雨衣及聊天十幾分鐘，我看到的是被告騎車載被害人離去，
          車子啟動騎過後，我還看見被害人手上拿著茶涷回過頭來跟我打招呼，因
          當時被害人坐在後座手上還拿著我們土雞城的茶涷，故我有印象」（見本
          院八十九年一月二十八日調查筆錄）；又證人乙○○於被告及被害人離去
          時，確係坐在大門口椅子上，而被害人離去前，其友人甲○○確亦交予茶
          涷六個，亦經被告及被害人之友人甲○○到庭結證確實（本院同上筆錄）
          ；又當日被害人鄭享勳喝了二瓶玉泉清酒，被告喝了一瓶多的啤酒，被告
          丁○○比較清醒，被害人鄭享勳比較醉，亦經證人甲○○於檢察官偵訊（
          台灣台北地方法院檢察署八十八年度偵字第二二五八０號第五十五頁反面
          偵查筆錄）及警訊時（同上偵查卷第十二頁警訊筆錄）供述綦詳；再按系
          爭機車係被告丁○○所有，亦為被告所自承，並有車籍作業系統─查詢認
          可資料附相驗卷可稽；是綜上諸情參互以觀，當日被告精神狀況既尚良好
          ，殊無任令已有醉意之被害人騎乘其所有之機車，是應認證人乙○○上揭
          證詞可採，案發當時係由被告丁○○騎乘機車後載被害人鄭享勳。
    （二）再按系爭事故地點係無號誌之交岔路口，且為坡路，有記載本件事故發生
          情形之道路交通事故調查報告表一份及現場照片（台灣台北地方法院檢察
          署八十八年度偵字第二二五八０號第十九頁至第二十五頁）在卷足憑，而
          該台北市政府警察局交通警察大隊之交通事故交通事故調查表及研判表，
          則認系爭機車事故有駕駛疏失；按之汽車（含機車）行駛時，駕駛人應隨
          時注意車前狀況，並採取必要之安全措施，並應注意行經無號誌之交岔路
          口或坡路時，應減速慢行，作隨時停車之準備；道路交通安全規則第九十
          四條第三項、第九十三條第一項第四款定有明文，而依當時情形，並無不
          能注意之情事；再且被告並未領有駕駛執照，亦經本院向台北市監理處函
          查，經該處於八十九年一月二十八日以北市監二字第八九六０三０六八０
          ０號函覆本院「經查電腦檔案，並無被告考領汽車駕照之資料」，有該處
          上開函文一紙附本院卷可稽，詎被告竟仍疏未注意，無照駕駛機車後載被
          害人，且未保持隨時可煞車或停止之狀態，復疏未注意車前狀況，乃致所
          駕駛之機車衝入老泉街四十五巷二十七之二號山溝內，後載之鄭享勳則因
          該車禍而腦部挫傷死亡，其就本件事故之發生有過失甚為明確。
    （三）被害人鄭享勳確實因本件事故致腦部挫傷不治死亡，亦業經檢察官督同法
          醫師相驗屬實，製有勘驗筆錄、相驗屍體證明書、驗斷書在卷可稽（相驗
          卷第十九頁至第二十五頁參照），被害人鄭享勳之死亡與被告之上揭過失
          行為間，顯有相當之因果關係。
    從而，綜上諸情，被告雖以前揭情詞置辯，尚難認為可採，本件事證明確，被告
    犯行堪以認定。
二、核被告丁○○所為，係犯刑法第二百七十六條第一項之過失致人於死罪。被告於
    肇事後，雖至案發地附近之台北市○○區○○街二十七之一號住戶求救並由該住
    戶報案，惟被告始終未承認其為肇事人，有台北市政府警察局交通警察大隊於八
    十九年一月二十九日以該隊北市警交大四字第八九六０六一一九００號函附本院
    審卷，及木新派出所交通事故談話紀錄表附相驗卷可稽，並經證人丙○○即該案
    發地附近之台北市○○區○○街二十七之一號住戶到庭結證屬實，是尚未合於刑
    法第六十二條前段所定對於未發覺之犯罪自首而接受裁判之要件，不得依該條規
    定減輕其刑，併此敘明。爰審酌被告其智識程度、品行、過失程度、犯後尚未與
    被害人家屬成立和解暨其犯後態度等一切情狀，量處如主文所示之刑。
據上論斷，應依刑事訴訟法第二百九十九條第一項前段，刑法第二百七十六條第一項
，罰金罰鍰提高標準條例第一條前段，第二條判決如主文。號
中      華      民      國    八十九    年      四      月      七      日
                                  台灣台北地方法院交通法庭
                                      法  官  林  政  憲
右正本證明與原本無異。
如不服本判決應於送達後十日內向本院提出上訴狀。
                                      書記官  江  虹  儀
中      華      民      國      八十九      年     四     月    十三    日
附錄本案論罪科刑法條全文：
刑法第二百七十六條第一項：
一因過失致人於死者，處二年以下有期徒刑、拘役或二千元以下罰金。


司法院資訊處製作；財團法人民間司法改革基金會備份。
